臺灣高等法院高雄分院刑事判決　　　　94年度上訴字第1146號
上　訴　人
即　被　告　甲○○
上列上訴人因違反毒品危害防制條例案件，不服臺灣高雄地方法
院94年度訴字第1190號中華民國94年7 月12日第一審判決（起訴
案號：臺灣高雄地方法院檢察署94年度毒偵字第1885號），提起
上訴，本院判決如下：
    主  文
上訴駁回。
    事  實
一、甲○○前於民國90年間因施用毒品案件，經臺灣高雄地方法
    院裁定送觀察、勒戒及強制戒治後，於91年7 月3 日強制戒
    治執行完畢，於翌日（4 日）釋放，並由臺灣高雄地方法院
    檢察署檢察官於91年9 月3 日以91年度戒毒偵字第788 號為
    不起訴處分確定。詎仍未戒除毒癮，竟於上開強制戒治執行
    完畢釋放後5 年內，再基於施用第一級毒品海洛因之犯意，
    於94年1 月20日下午2 時至3 時許，在高雄市○○區○○路
    40 巷12 弄10號住處，以將海洛因摻入香菸內吸食之方式，
    而施用第一級毒品海洛因1 次。嗣因遭王茂湘檢舉有販賣第
    一級毒品海洛因情事，經高雄市政府警察局左營分局持臺灣
    高雄地方法院核發之搜索票，於94年1 月21日上午11時許至
    上開海功路40巷12弄10號處執行搜索，惟未查獲相關販毒事
    證，再經高雄市政府警察局左營分局員警於同日下午通知其
    至該分局製作遭指述販毒一案筆錄，經徵得甲○○同意後採
    集其尿液送驗，始查知上情。
二、案經高雄市政府警察局左營分局移送臺灣高雄地方法院檢察
    署檢察官偵查起訴。
    理  由
一、認定犯罪事實所憑證據及理由─
  (一)訊據上訴人即被告甲○○（以下簡稱被告）矢口否認有施用
    第一級毒品海洛因犯行，辯稱：「伊沒有施用海洛因，在地
    方法院是被法官問煩了才承認的；警方至伊家搜索後，並無
    任何違法事、證、物，並簽結離去，後於同日中午藉故前來
    騷擾伊，並以詐欺方式騙伊上車，直駛刑事組，製作伊販毒
    之莫須有筆錄，警方違法濫權」云云。
  (二)經查：
  被告於94年1 月21日下午3 時33分許為警採集之尿液，經送
    驗結果呈嗎啡（為海洛因代謝物）陽性反應，有高雄市立凱
    旋醫院94年2 月21日00000000號濫用藥物尿液檢驗報告、高
    雄市政府警察局左營分局尿液送驗代碼─姓名對照管制表各
    1 紙在卷可憑（見警卷第15、16頁）。
  被告就其有施用第一級毒品海洛因之犯行，於原審供稱：「
    94年1 月20日下午2 、3 點，伊在家裡施用海洛因，海洛因
    是朋友『狗仔』給伊的，伊是將海洛因摻在香煙內施用」等
    語明確（見原審卷第62頁）；而依其就所施用第一級毒品海
    洛因之來源、施用方法為詳細之供述，其於原審之自白，自
    非因一時氣憤而故為不利於己之供述。
  本件係因被告遭案外人王茂湘檢舉有販賣第一級毒品海洛因
    情事，經高雄市政府警察局左營分局持臺灣高雄地方法院核
    發之搜索票，於94年1 月21日上午11時許至上開海功路40巷
    12弄10號處執行搜索，惟未查獲相關販毒事證，再經高雄市
    政府警察局左營分局員警於同日下午通知被告至通知至該分
    局製作遭指述販毒一案筆錄，經徵得被告同意而採集其尿液
    送驗之事實，業經證人即高雄市政府警察局左營分局員警蔣
    正達於原審證稱：「因有人指證甲○○販賣毒品，聲請搜索
    票後去搜索，但沒有搜到東西，伊等再去查另一個案件，之
    後大概隔了1 個多小時，再回到甲○○家，伊等告訴甲○○
    有涉嫌販賣毒品，是否同意現在去警局說明，還是另外發通
    和書給他，甲○○同意現在去，所以就跟伊等坐上警車，到
    分局製作筆錄，因甲○○不是現行犯，所以沒有戴手銬、腳
    鐐；製作筆錄時，伊等有問甲○○是否同意採尿證明，他有
    同意」等語，證人亦為高雄市政府警察局左營分局員警朱白
    雄於原審證稱：「因為甲○○有涉嫌一件毒品案件，伊等沒
    有搜索到東西，就到附近去查其他案子，搜索完後又回到甲
    ○○住處，就問甲○○是否現在要到警局說明販毒的案情，
    還是等通和，甲○○說現在有空，所以才坐伊等警車去警局
    ，在刑事組，甲○○並沒有上手銬、腳鐐；販毒部分問完之
    後，伊等問甲○○有無施用毒品，甲○○同意採尿，是由伊
    陪同去採尿；當時並沒有說不採尿就不讓甲○○離開刑事組
    ，甲○○可以選擇採尿或不採尿；甲○○除了採尿外還有抽
    血，抽血是要驗愛滋病，本人同意的話，衛生局的人員就會
    來抽血」等語明確（見原審卷第56至61頁），並有被告警詢
    筆錄、臺灣高雄地方法搜索票、高雄市政府警察局左營分局
    搜索筆錄各1 份在卷可稽（見警卷1 至3 、9 至12頁）；且
    依上開被告警詢筆錄記載內容觀，員警係就執行搜索及被告
    遭指述販賣毒品一節，先行詢問被告，其後始詢問被告有無
    施用毒品習慣，及是否願意接受警方採尿送驗，並經被告同
    意後採尿；足認證人蔣正達、朱白雄上開證述符於事實而可
    信。應認被告確係因遭案外人王茂湘指認有販賣第一級毒品
    情事，始至高雄市政府警察局左營分局製作筆錄，並經其同
    意而採尿送驗。被告上開辯解，自不足採信。
  (三)被告前於90年間因施用毒品案件，經臺灣高雄地方法院裁定
    送觀察、勒戒及強制戒戒後，於91年7 月3 日強制戒治執行
    完畢，於翌日（4 日）釋放，並由臺灣高雄地方法院檢察署
    檢察官於91年9 月3 日以91年度戒毒偵字第788 號為不起訴
    處分確定，有臺灣高等法院被告前案紀錄表在卷可按。足證
    被告於強制戒治執行完畢釋放後，5 年內再犯本件施用第一
    級毒品罪。
二、論罪及科刑之理由─
  (一)查海洛因係毒品危害防制條例第2 條第2 項第1 款所稱之第
    一級毒品，被告持以施用，核其所為，係犯同條例第10條第
    1 項施用第一級毒品罪。被告施用第一級毒品前持有毒品之
    行為，本應論以持有第一級毒品之罪，惟其持有毒品之行為
    ，為其後施用毒品之行為所吸收，不另論持有第一級毒品罪
    。
  (二)原審認被告施用第一級毒品海洛因，罪證明確，因而適用毒
    品危害防制條例第10條第1 項之規定；並審酌被告前因施用
    毒品，經強制戒治執行完畢後且為不起訴處分，仍未戒絕毒
    品，再犯本件施用毒品之罪，顯見其戒除毒癮之意志薄弱，
    惡習未改，惟念及施用毒品乃戕害自己身心之行為，尚未損
    及他人，及其犯後任意指控警員未經其同意而採尿，犯後態
    度不佳等一切情狀，量處有期徒刑8 月。經核原判決認事用
    法均無不合，量刑亦屬妥適。被告否認犯罪，提起上訴，為
    無理由，應予駁回。至於檢察官以被告係誤解法令，才指述
    警方未依法令行事，且僅施用1 次海洛因，原審量刑過重，
    請求量處有期徒刑6 月等語。惟本件最低法定刑為6 月，原
    審量處被告有期徒刑8 月，僅較最低法定刑高2 月，本即難
    認有過重之情形，且被告於本院仍否認犯行，自不宜再減輕
    其刑，併此說明。
三、適用之法律：刑事訴訟法第368 條。
本案經檢察官沈紹嘉到庭執行職務。
中　　華　　民　　國　　94　　年　　10　　月　   28   日
                  刑事第七庭    審判長法  官  莊飛宗
                                      法  官  黃憲文
                                      法  官  曾逸誠
以上正本證明與原本無異。
如不服本判決應於收受本判決後10日內向本院提出上訴書狀，其
未敘述上訴理由者，並得於提起上訴後10日內向本院補提理由書
狀（均須按他造當事人之人數附繕本）「切勿逕送上級法院」。
中　　華　　民　　國　　94　　年　　10　　月　　28　　日
　　　　　　　　　　　　　　　　　　　書記官  郭蘭蕙
附錄本判決論罪科刑法條：
毒品危害防制條例第10條第1 項：
施用第一級毒品者，處6 月以上5 年以下有期徒刑。
